【裁判字號】    89,易,2577
【裁判日期】    891212
【裁判案由】    傷害
【裁判全文】
臺灣臺北地方法院刑事判決                        八十九年度易字第二五七七號
    公  訴  人  臺灣臺北地方法院檢察署檢察官
    被      告  甲○○
                乙○○
右列被告等因傷害案件，經檢察官提起公訴（八十九年度偵字第一三九八四號），本
院判決如左：
    主  文
甲○○傷害人之身體，處拘役貳拾日，如易科罰金，以參佰元折算壹日。
乙○○傷害人之身體，處有期徒刑肆月，如易科罰金，以參佰元折算壹日
    事  實
一、甲○○與丙○○為朋友關係，二人平日即常有往來，民國（下同）八十九年六月
    二十日下午九時許，二人閒來無事乃聚在臺北市○○區○○路五一七巷二弄八號
    陳淡潤、劉阿續夫婦經營之「宏昌機車行」內下棋取樂，其間因丙○○懷疑甲○○趁其低頭吐檳榔汁之隙故意將棋子弄亂，順口罵道：「幹×娘，棋子怎會變這
    樣」云云，引起甲○○不快，雙方遂生口角爭執，詎甲○○竟基於傷害人身體之
    故意，出拳毆打丙○○之頭、臉等處，並將其推倒在地，致丙○○因之受有左頰
    瘀腫二公分×二公分、右肩擦傷及瘀傷各二公分×二公分之傷害。
二、乙○○為丙○○之長子，得知其父丙○○遭甲○○毆打後，甚為憤恨不滿，旋於
    同日下午九時三十分許，攜帶不知何人所有之木棍一支（未扣案）前往上址機車
    行尋鬩興師問罪，準備為其父討回面子，進入機車行後見甲○○正與陳淡潤坐在
    事務桌旁之椅子觀看電視節目，乙○○見狀一語不發，即基於傷害人身體之故意
    ，持上開預藏之木棍朝甲○○左手臂及身體背部一陣猛毆，直至劉阿續自廁所內
    聞訊趕出阻止，始告罷休，致甲○○因之受有左後背及左上臂擦傷十公分×二公
    分、二十公分×二公分、十公分×二公分等傷害。
三、案經丙○○、甲○○分別訴由台北市政府警察局信義二分局報請臺灣臺北地方法
    院檢察署檢察官偵查起訴。
    理  由
一、訊據被告甲○○坦承於右揭時、地，因下棋不快而與告訴人丙○○口角爭執之事
    實；被告乙○○因不滿甲○○毆打其父丙○○乃前往宏昌機車行興師問罪，持木
    棍毆打甲○○手臂、背部等處，造成甲○○手臂、背部受傷之事實，亦供承不諱
    。惟均矢口否認有何公訴人所指之傷害犯行，被告甲○○辯稱：伊質問告訴人丙○○是否辱罵伊之時，丙○○回稱罵你又怎樣後，隨即出手毆打伊，伊為自保乃
    以手架開，或係因反彈力道過大，始造成丙○○受傷，絕無打丙○○一巴掌之事
    云云；被告乙○○則辯稱：伊用以毆打甲○○之木棍係自宏昌機車行外拾得，並
    非自始即攜帶前往云云。
二、經查：
（一）被告甲○○部分：
    (1)按衡諸經驗法則，當事人或證人於案發時之供述較少權衡利害得失或受他人之
      干預，較之事後翻異之詞為可信，故除非有事證可證明當事人或證人嗣後更異
      之詞與事實相符或其初供係虛偽者外，自不得任意捨棄初供而不採，有最高法
      院八十二年度台上字第五三一一號、八十三年度台上字第三二四三號判決要旨
      可資參照。被告甲○○於本院審理中雖否認上開犯行；惟查右揭事實，業據被
      告於警訊中供稱：「（問：你因何被打成商，請詳述說明發生情形？）我和丙○○原為朋友，皆相互認識，因丙○○罵我三字經『幹×娘』，於是我就告訴
      他是否罵我，他即回答說：『罵你又如何』。然後（我）就和對方起爭執後發
      生拉扯，也掌對方左臉一巴掌，然後大家就不歡而散」等語（見偵查卷第四頁
      反面），其於偵查中亦坦承：「（問：有何辯解《告以要旨》？）丙○○的部
      分，我們確因下棋發生糾紛，丙○○罵我髒話，並且動手拉扯我，在拉扯間，
      我才打他一巴掌」等語（見偵查卷第三十一頁反面）在卷，核與告訴人丙○○
      於警訊中指訴：「（問：於八十九年六月二十日二十一時許，在北市○○區○○路五一七巷二弄八號宏昌機車行內，你和甲○○發生何事？請說明）我和甲○○是老朋友，於右述時地我看甲○○和別人喝酒，當時林員喝酒醉，要我和
      他下三盤局，於是我答應和他下棋，在下到第三盤時，我低頭吐檳榔汁，林員
      趁我不注意時，把尚未輸贏的棋子用亂，我就自覺奇怪，並順口說出三字經『
      幹×娘』棋子怎會變這樣。我就想說算了，就起身離開到隔壁與朋友聊天，這
      時林員隨我走來，並大聲告訴我說：『幹×娘，你剛才罵我。』我也承認罵他
      並告訴他：『怎不會罵你，你把棋弄亂。』在爭論時，他就打我的臉，並把我
      推到在地，並用拳頭打我的頭」等語（見偵查卷第十二頁反面）之情節大致相
      符。被告甲○○就上開掌摑告訴人丙○○之犯行，於警訊、偵查中已供述甚詳
      ，於本院審理中卻改稱案發當時僅基於自保以手檔架隔開告訴人丙○○之攻擊
      ，可能反彈力道過大，並未毆打丙○○云云，前後供述歧異甚鉅，且無事證足
      徵其事後翻異之詞與事實相符，此部分所辯已難信採。
    (2)參以被告於警訊及偵查中關於摑掌告訴人丙○○左臉乙節之初供，經核與台北
      市立和平醫院出具之驗傷診斷書記載有關告訴人「左頰瘀腫二×二公分」之受
      傷部位、傷勢互得勾稽相符，此見諸卷附台北市立和平醫院八十九年六月二十
      三日忠傷字第一二五號驗傷診斷書一紙自明（見偵查卷第十九頁）。況與被告
      、告訴人雙方均無素怨之證人簡朝賢於本院調查時亦結證：「當天我到丙○○
      家請他修理汽車皮椅，待了二、三個小時，當時我看到丙○○回家時臉部有受
      傷，看起來被打的樣子，且沒有穿拖鞋回來，過一會兒甲○○騎一部機車跟一
      個女人來，林（柯煌）離開之前有要丙○○賠他眼鏡錢，當時林（柯煌）離開
      後，蔡（朝陽）告訴家人（太太及兩個兒子）說跟甲○○下棋，有喝一些酒，
      糊里糊塗就被打，他大兒子（即被告）很氣」等語（見本院八十九年十一月二
      十八日訊問筆錄）甚詳，自堪認告訴人丙○○上開所受傷害，確係被告毆打所
      致，絕非告訴人事後自導自演。被告於本院翻異前詞，卻未能就其前後互異之
      供述提供以合理之說明，參諸前揭最高法院之裁判要旨，自應以被告前於警訊
      及偵訊中所為與告訴人指訴及驗傷診斷書互核一致之供述為可採。
    (3)末按，正當防衛係對於現在不正之侵害防衛自己或他人之權利者而言，因口角
      互毆彼此成傷，不能證明某人先行侵害，即不得主張正當防衛。又正當防衛必
      須對於現在不法之侵害始得為之，侵害業已過去，即無正當防衛可言。至彼此
      互毆，又必以一方初無傷人之行為，因排除對方不法之侵害而加以還擊，始得
      以正當防衛論。故侵害已過去後之報復行為，與無從分別何方為不法侵害之互
      毆行為，均不得主張防衛權。最高法院亦著有十七年上字第六八六號、三十年
      上字第一○四○號判例可資參照。被告於本院審理中辯稱因受告訴人攻擊，始
      加以回擋云云一節，如前所述，已難信採，至被告甲○○所提之照片三幀（見
      偵查卷第四十五頁）至多僅能證明雙方互有拉扯，被告甲○○確因拉扯受有右
      上腿部、前胸、右手臂之傷害，然殊難據此為告訴人有先不法侵害被告權利行
      為之認定。既無證據足資證明被告毆打丙○○係出於告訴人丙○○之先行侵害
      ，其辯稱出於自保、正當防衛乙節，即無可採。事證明確，被告甲○○傷害犯
      行堪以認定，應予依法論科。
（二）被告乙○○部分：
     (1)被告乙○○以木棍毆打同案被告甲○○一節，已據甲○○指訴綦詳，且經被
       告乙○○自白在卷，並有案發現場及告訴人受傷照片（見偵查卷第八頁、四
       十三頁、四十四頁），暨台北市立忠孝醫院八十九年六月二十二日忠傷字第
       一一七號驗傷診斷書一紙（見偵查卷第十頁）附卷可稽。被告此部分出於任
       意性之自白，有同案被告甲○○指訴、照片及驗傷診斷書資為補強證據，堪
       信為真實。
     (2)次查，被告乙○○於偵查中辯稱出於正當防衛，及於本院審理中辯稱用以毆
       打甲○○之棍子並非預藏云云一節，業經公訴人傳喚現場目擊證人劉阿續、
       陳淡潤到庭證述證述非屬實情甚詳，此觀諸證人劉阿續於偵查中證稱：「稍
       早是丙○○、甲○○在我店內下棋，蔡（朝陽）居下風不服氣，二人發生爭
       執，二人就出去了，之後的事我不知道，過了半小時，林（柯煌）又回店內
       ，與我夫妻二人聊天，後來我去廁所，沒多久就聽到乙○○的聲音。說：『
       給你死，給你死』，我就衝出去，看到林（柯煌）坐在事務桌旁的椅子上，
       乙○○拿棍子一直打林（柯煌）的左手臂，我沒看到林（柯煌）有抵抗，我
       過去阻止他，抓住他的棍子」等語（見偵查卷第三十四頁反面），及證人陳
       淡潤於偵查中結證：「（問：請詳述當天情形？）八十九年六月二十日那天
       ，本來我與太太及甲○○三人在聊天，後來我太太（即劉阿續）去廁所約一
       、二分鐘，乙○○就進來，背後藏了一根棍子，進來就動手打林（柯煌）的
       手臂部分，當時林（柯煌）坐著，我坐他對面，中間隔著一張事務桌，我沒
       看到林（柯煌）有反擊，我自己腳不方便，也不敢出面阻止，一會我太太出
       來，才搶下棍子，我們要報警，乙○○還把電話線扯斷」等語（見偵查卷第
       四十九頁）自明。參以被告乙○○就棍子之來源及如何拿取木棍毆打甲○○
       一情，於警訊中先係辯稱：「在理論中就起爭執，他（指甲○○）先扭住（
       我）右手大拇指，使我產生疼痛，又顧及我頭部受傷不能讓其打到頭，所以
       『順手拿』棍子自衛」云云（見偵查卷第十一頁反面），依此，被告乙○○
       用以攻擊甲○○之木棍顯早經被告乙○○攜至宏昌機車行內，與被告乙○○
       於偵查中改稱：「（問：棍子是進店內之前就撿的？）我在進去之前看到巷
       子口店門旁邊有一枝棍子，後來甲○○扭我的手之後，我才『出去拿』棍子
       」云云（見偵查卷第三十五頁反面）之情形迥異。被告乙○○臨訟矯飾避就
       之情昭然若揭，被告乙○○因不滿甲○○毆打其父丙○○，乃持其預藏之木
       棍興師問罪，毆打甲○○左手臂及背部成傷之事證之傷害犯行已臻明確。
     (3)至公訴人指稱甲○○所受右手臂擦傷（十公分×二公分）、右上臂擦傷（十
       公分×二公分）、右前胸擦傷（十公分×二公分）、右小腿瘀傷（二十五公
       分×二十五公分）之傷害，亦為被告乙○○以木棍毆打所致一節，除據被告
       乙○○於本院審理中否認在卷，與甲○○於偵查中刑事陳報狀內所指訴：該
       等傷害係與丙○○相互拉扯受傷所致等語（見偵查卷第四十一頁）之情節亦
       有未合；加以現場目擊證人劉阿續證稱「乙○○拿棍子一直打林（柯煌）的
       左手臂」，證人陳淡潤證稱「乙○○就進來，背後藏了一根棍子，進來就動
       手打林（柯煌）的手臂部分」，全未提及被告乙○○攻擊甲○○前胸、右手
       臂、右上臂、右小腿等部位。足見甲○○此等部分所受之傷害，非被告乙○○以木棍毆打所致，公訴人認被告傷害甲○○，致甲○○同時受有右手臂擦
       傷、右上臂擦傷、右前胸擦傷、右小腿瘀傷等傷害，顯有誤會，附此敘明。
二、核被告甲○○、乙○○上開所為，均係犯刑法第二百七十七條第一項之傷害罪。
    爰審酌被告甲○○因不甘告訴人丙○○辱罵而生之傷害動機，被告乙○○不滿其
    父丙○○遭甲○○毆打而生之報復心理，及其等之犯罪手段、智識程度、被害人
    所受之傷害程度及犯後態度等一切情狀，分別量處如主文所示之刑，並均諭知易
    科罰金之折算標準，以示懲儆。被告乙○○用以傷害甲○○之木棍一枝，並非被
    告乙○○所有，且未扣案，業據被告乙○○供承在卷，尚不得併予宣告沒收，附
    此敘明。
據上論斷，應依刑事訴訟法第二百九十九條第一項前段，刑法第二百七十七條第一項
、第四十一條，罰金罰鍰提高標準條例第一條前段、第二條，判決如主文。
本案經檢察官謝名冠到庭執行職務
中    華    民    國      八十九      年      十二    月      十二      日
                                      臺灣臺北地方法院刑事第六庭
                          法  官  吳  秋  宏
右正本證明與原本無異。
如不服本判決，應於判決送達後十日內，向本院提出上訴狀。
                                          書記官  林  碧  華
中    華    民    國      八十九      年      十二    月     二十二     日
附錄本案論罪科刑法條全文：
刑法第二百七十七條第一項


司法院資訊處製作；財團法人民間司法改革基金會備份。
